【裁判字號】    92,交訴,66
【裁判日期】    920618
【裁判案由】    業務過失致死
【裁判全文】
臺灣彰化地方法院刑事判決                          九十二年度交訴字第六六號
    公  訴  人  臺灣彰化地方法院檢察署檢察官
    被      告  乙○○
右列被告因業務過失致死案件，經檢察官提起公訴（九十二年度偵字第四三號），本
院判決如左：
    主      文
乙○○從事業務之人，因業務上之過失致人於死，處有期徒刑壹年肆月，緩刑伍年，
緩刑期中付保護管束。
    事      實
一、乙○○係大貨車司機，平日以駕駛大貨車為他人載運鐵材為業，為從事業務之人
    ，於民國九十一年十一月十一日十六時許，駕駛車號七Ｕ─一三九號自用大貨車
    ，沿彰化縣埔心鄉○○路由北往南方向行駛，欲載運貨物前往雲林縣境，而於該
    日十六時三十一分，行經中山路與三民路交岔路口前，適時由宋明所駕駛，同方
    向行駛於外側機車車道之車號ＫＫＸ─七五二號重型機車因欲左轉而逐漸駛向內
    側車道，逼近乙○○所駕駛之大貨車，乙○○駕車時本應注意遵守當地最高速限
    為每小時五十公里之規定；且應注意車前狀況及兩車併行之間隔，隨時採取必要
    之安全措施，且依當時天候晴，路面乾燥無缺陷，道路無障礙物，視距良好，並
    無不能注意之情事，竟疏未注意，雖見行駛於右前方之車號ＫＫＸ─七五二號機
    車逐漸駛入內側車道，顯有可能發生危險，仍以時速六十公里之速度在上開道路
    超速行駛，復未及早採取煞車閃避之安全措施，致其駕駛之自用大貨車右側與宋
    明駕駛之重型機車發生碰撞，該機車倒地，宋明因而受有頭顱骨骨折之傷害，雖
    經緊急送醫急救，仍於到達醫院前死亡。
二、案經台灣南投地方法院檢察署檢察官相驗後自動檢舉並呈請台灣高等法院台中分
    院檢察署檢察長核轉及被害人宋明之子甲○○訴由臺灣彰化地方法院檢察署檢察
    官偵查起訴。
    理      由
一、訊據被告乙○○矢口否認前揭犯行，辯稱：其看到死者在右前方要左轉，有鳴按
    喇叭示警，踩煞車並往內側閃避云云。惟查：右揭犯罪事實，業據告訴人指訴歷
    歷，又據現場目擊證人莊勝勳於警詢中證述：「我看到之情形是騎機車的老人在
    檳榔攤前騎機車一直往內側車道裡面騎好像要左轉，而大貨車在內側車道紅綠燈
    前就已一直按喇叭警示該機車騎士，當時號誌是綠燈，而那機車騎士似乎聽不到
    喇叭聲，他也都沒有轉頭就一直往大貨車的右側中間部位方向騎去，就撞到大貨
    車，然後機車駕駛就倒地不起」、「當時人車流量很少，當時的天色很好，視線
    也不錯，當時該路段並無任何施工情形，也沒有任何其他的障礙物」、「我不知
    道雙方合部位發生撞擊，我只記得那機車騎士一直往內側騎去，我跟他們兩個人
    都沒有關係」等語甚明（見相驗卷第十五頁背面），此外，復有道路交通事故調
    查報告表一紙、車禍現場照片十幀附卷可資佐證。而被害人確因上開事故傷重不
    治死亡等情，業經台灣南投地方法院檢察署檢察官督同法醫師相驗明確，有相驗
    屍體證明書、驗斷書及勘驗筆錄附卷可憑。按行車速度，應依標誌或標線之規定
    ；又汽車行駛時，駕駛人應注意車前狀況及兩車併行之間隔，並隨時採取必要之
    安全措施，道路交通安全規則第九十三條第一項前段、第九十四條第三項分別定
    有明文。被告既見被害人駕駛之機車不斷向內逼近，自應適時煞車採取必要之安
    全措施，而依當時天氣晴朗，地面乾燥無缺陷，道路無障礙物，視距良好，並無
    不能注意之情形，竟疏未注意車前狀況，超速行駛，因而肇事導致宋明死亡，其
    有過失甚明，本件經送台灣省彰化縣區車輛行車事故鑑定委員會及台灣省車輛行
    車事故覆議鑑定委員會鑑定結果，亦認「被告駕駛自大貨車，預見狀況未及早採
    取適當安全措施，為肇事次因」，有台灣省彰化縣區車輛行車事故鑑定委員會九
    十二年一月二十日以彰鑑字第九一０八八０號函送及台灣省車輛行車事故覆議鑑
    定委員會於九十二年四月二十九日以府覆議字第九二一０三四八號函送之鑑定意
    見書各一份在卷可稽。被告雖辯稱看到死者左轉時就開始踩煞車並往內側閃避，
    然查：被告既在距離約十公尺處即見右前方宋明駕駛之機車不斷向內側車道駛近
    ，鳴按喇叭示警亦無效果，即應立即煞車以避免發生碰撞之危險，竟仍不斷向前
    行駛且超越該機車，又按道路交通事故調查報告表之事故現場圖觀之，七Ｕ─一
    三九號大貨車煞車痕始端距離機車刮痕始端僅約二至三公尺，顯然被告係在發生
    撞擊，機車倒地前約二公尺處始開始煞車，其辯稱有即時煞車等語，應係卸責之
    詞，不足採信。被害人雖亦有駕駛重型機車貿然變換車道不當之肇事主因，仍不
    礙於被告過失責任之成立。又被告過失行為與被害人之死亡間，亦有相當因果關
    係，本件事證明確，被告業務過失致人於死犯行，洵堪認定。
二、至於被害人家屬甲○○於本院陳明：因為伊父親宋明之頭顱被壓前之地面並無煞
    車痕，認為伊父親可能被故意壓死等語。惟查：被害人遺留在現場之血跡留有煞
    車痕一節，有現場照片五幀在卷可證（見相驗卷第十八、十九、二十頁），並無
    甲○○所指被害人宋明之頭顱被壓前之地面並無煞車痕等情，何況現場目擊證人
    莊勝勳於警詢中證述：「我看到之情形是騎機車的老人在檳榔攤前騎機車一直往
    內側車道裡面騎好像要左轉，而大貨車在內側車道紅綠燈前就已一直按喇叭警示
    該機車騎士，當時號誌是綠燈，而那機車騎士似乎聽不到喇叭聲，他也都沒有轉
    頭就一直往大貨車的右側中間部位方向騎去，就撞到大貨車，然後機車駕駛就倒
    地不起」等語（見相驗卷第十五頁背面），亦無甲○○所指故意壓死被害人之情
    ，甲○○上開陳述之詞，尚乏根據，附此敘明。
三、被告乙○○係大貨車司機，平日以駕駛大貨車為他人載運鐵材為業，為從事業務
    之人，核其所為，係犯刑法第二百七十六條第二項之業務過失致死罪。按行車未
    遵守交通規則而過失致人於死之行為，雖非如故意行為之惡性重大，但因被告行
    為過於怠忽，驟然釀成此悲劇，死者已無從續行其人生，其家屬之精神、心理亦
    受嚴重創傷，內心之悲痛、遺憾，經久無以平息、彌補，誠不能視為輕微，本應
    量以相當刑度，不宜輕縱，用彰社會正義，方符公允。爰審酌被告之過失程度較
    輕、被害人之過失程度較重、所生之危害、肇事後已與被害人家屬達成民事和解
    賠償及其犯後之態度等一切情狀，量處如主文所示之刑。又查被告前未曾受有期
    徒刑以上刑之宣告，有台灣彰化地方法院檢察署刑案資料查註紀錄表及台灣高等
    法院被告全國前案紀錄表在卷可稽，且其工作事業、家庭均待其本人維繫經營，
    其因一時怠忽而罹刑章，經此次偵審及刑之宣告後，當能知所警惕，本院認所宣
    告之刑以暫不執行為適當，併諭知緩刑五年，以期其自新、自勵。另為促其培養
    戒慎之生活態度，並強化其負責、自愛愛人之觀念，以免將來再有疏虞或不當之
    行為發生，造成不必要之負累，允宜於緩刑期間內施以適當之教育與約束，爰併
    諭知在緩刑期內付保護管束。
據上論斷，應依刑事訴訟法第二百九十九條第一項前段，刑法第二百七十六條第二項
、第七十四條第一款、第九十三條第一項，罰金罰鍰提高標準條例第一條前段，判決
如主文。
本案經檢察官廖曉萍到庭執行職務。
中      華      民  國    九十二    年      六      月     十八     日
                                    臺灣彰化地方法院交通法庭
                                        法      官  李  水  源
右正本證明與原本無異。
如不服本判決，應於判決送達後十日內向本院提出上訴狀( 須附繕本 )。
告訴人或被害人對於判決如有不服具備理由請求檢察官上訴者，其上訴期間之計算係
以檢察官收受判決正本之日期為準。
                                        法院書記官  廖  建  興
中      華      民      國    九十二    年      六      月    二十五    日
附錄本案論罪科刑法條全文
刑法第二百七十六條
因過失致人於死者，處二年以下有期徒刑、拘役或二千元以下罰金。
從事業務之人，因業務上之過失犯前項之罪者，處五年以下有期徒刑或拘役，得併科
三千元以下罰金。


司法院資訊處製作；財團法人民間司法改革基金會備份。
